臺灣高等法院刑事判決　　　　　　　　　　　　　九十一年度上訴字第一八九三號
　　上　訴　人　臺灣士林地方法院檢察署檢察官
　　被　　　告　乙○○
　　甲○辯護人　本院甲○辯護人
右上訴人因被告違反毒品危害防制條例案件，不服臺灣士林地方法院九十年度訴字第
六二號，中華民國九十一年四月十五日第一審判決（起訴案號：臺灣士林地方法院檢
察署九十年度偵字第六七五０號）提起上訴，本院判決如左：
    主  文
上訴駁回
    事實及理由
一、本案經本院審理結果，認第一審判決以被告乙○○連續轉讓第二級毒品安非他命
    所為，係違反毒品危害防制條例第八條第二項之罪，判處有期徒刑八月；就被告
    被訴意圖販賣而持有毒品部分，以公訴人係就曾為不起訴處分之案件，違背刑事
    訴訟法第二百六十條之規定再行起訴，而依同法第三百零三條第四款之規定諭知
    不受理之判決，經核均無不當，應予維持，並引用附件第一審判決書記載之事實
    、證據及理由。
二、檢察官上訴意旨：
（一）被告於警訊及偵查時迭稱該安非他命是自綽號嫂子之女子處取得，嗣因前案販
      賣毒品犯行確定後始改稱：八十九年一月二十八日所扣案之安非他命係伊八十
      八年二、三月間意圖營利販賣而購入云云，其事後翻異供詞已屬可疑。況證人
      即被告同居女友丙○○證稱：被告習慣將安非他命置於化妝台抽屜，不會到處
      亂放，我要用就自己拿來用，且我吸完了被告再拿一包放著，八十八年十月間
      至八十九年一月間被告有再買過安非他命；又本件查獲時，警察進來，我站在
      房間窗戶那裡，把化妝台抽屜安非他命丟下去，就只有那地方有安非他命等語
      ；而丙○○在查獲前與被告交往快一年且同居，有關被告放置及施用毒品情形
      當知悉甚詳，在二人感情甚篤下，所為證述更值採信。因此被告於八十八年十
      月間至八十九年一月間尚買過安非他命，且據其習慣均放置該抽屜內，待吸完
      再拿一包放置，顯非如被告所辯係八十八年二、三月購入後，為前案販賣安非
      他命留下未經查獲之證物。原審對丙○○所為不利被告之供述均未審酌，尚有
      未洽。其次，警員顏錦圳及王詔科縱無學過化學鑑識，但因長時間承辦毒品案
      件，對毒品狀況已有知悉，是其等對系爭毒品狀況之陳述，並非純屬臆測之詞
      。甚且在分屬不同單位員警，分別製作審理筆錄下，依其等辦案經驗，觀察扣
      案物品及包裝袋之狀況，均陳述扣案毒品應是新鮮狀況，尚非完全不足採證。
      參諸被告供稱：警訊筆錄為其所自陳等語，且被告警訊時，未受干預，尚不知
      前案判決情形，復攜警前往買受毒品綽號嫂子之女子處欲證其所述為真，可證
      其警訊所言：本案毒品為被告於八十九年一月十九日向嫂子購入，較諸其後空
      言翻異之詞為可採信。綜上，被告所辯查獲安非他命是前案販賣留下未經查獲
      證物，應非事實，且據前開三位證人所陳及被告警訊及偵查中所述，該毒品當
      係被告於本件查獲前不久之某日所購入，較符實情。
（二）原審判決理由乙、六，一方面認為本案安非他命非於八十八年二、三月間購入
      ，進而不認被告係販賣第二級毒品而為前案判決效力所及，不應諭知免訴判決
      等語；一方面又於理由乙、四、（四）中謂：被告所辯扣案之安非他命為前案
      販賣安非他命留下未經查獲之證物，並非絕無可能等語，認定兩歧，亦有未洽
      。
（三）本案係不同單位警員接獲被告將販毒之線報，始前往被告租屋處搜索進而查獲
      之事實，已經顏錦圳、王詔科證述綦詳。被告自陳與警員無糾紛，警員倘無確
      切線報，當不致無的放矢聲請搜索票至被告處搜索。況警察盤查被告時，被告
      即將毛重約一公克之安非他命一包丟棄地上逃跑，警訊時且供稱：綽號兩百男
      子真實姓名不知道，未跟兩百說價錢，正要將安非他命交給他時就遭警攔查等
      語，被告雖於事後改稱：警訊時因想儘早結束訊問而隨便回答等語。然被告獲
      案後拒絕夜間訊問，倘其為儘早結束警訊，為何遲至隔日早上十時許，始進行
      筆錄之製作？且一小包安非他命若係被告供自己施用，為何要供出兩百男子讓
      警續行製作筆錄追查，更加延長製作筆錄時間？被告所辯顯與事實相違。再者
      ，被告僅為自己吸食，為何所持有者恰好為一般販毒者分裝好賣給吸毒者一包
      毛重一公克重量的安非他命？反觀被告警訊筆錄係其自陳，並符合所攜物證，
      尚非不足採。另被告不知綽號兩百真實姓名，僅能陳述特徵，顯非熟識，衡情
      應無將高昂毒品免費提供給不認識之人施用毒品之必要，更足佐證警察所得之
      線報非空穴來風，被告持有該一公克毒品，縱無法證明其購入該安非他命之初
      有販毒之意，不過，現持有欲將之販賣，尚未約定好賣出價格之毒品，更為構
      成意圖販賣而持有毒品犯行之證據。
（四）參考與本案相似之意圖販賣而持有第二級毒品安非他命案件，本院八十九年度
      上訴字第一八九八號刑事判決理由中陳明：「本案為警查獲之安非他命淨重共
      計二十三點一三公克，數量甚鉅，且係按重量之不同分以不同之包裝為一大包
      、四小包，並有電子秤一只、研磨機一台扣案可資佐證，此與單純施用毒品者
      所持有之毒品數量及器具有明顯之差異，而遭查獲上開毒品之重量甚多，應非
      短期內可得吸食完畢，亦與一般吸食一次購買少量毒品吸用之情形不合」，又
      臺灣高等法院八十八年度上訴字第二六四六號刑事判決理由陳述：「扣案安非
      他命…（送驗顆粒淨重三十九點八三零五公克）…以查扣之安非他命數量且已
      分裝及鉅量之分裝袋觀之，此與單純施用毒品者所持有之毒品數量及器具有明
      顯之差距…查卷內並無被告以營利之意思而販入及已將第二級毒品安非他命以
      何等價錢販售予何人之證據，惟依被告持有大量僅供自己吸用之安非他命及分
      裝袋研判，顯係被告初無以謀利之意圖購入毒品後，復行起意販賣營利而持有
      ，核其所為係犯毒品危害防制條例第五條第二項之意圖販賣而持有第二級毒品
      罪」。本件與前開案件相似均無被告販毒之積極證據，然被告所持有之安非他
      命高達一五八點九公克，且分裝為四大包及五小包，另查獲分裝夾鍊袋一大包
      內含未使用過之小夾鍊袋七十七只、使用過之大夾鍊袋四十只、使用過之小夾
      鍊袋三只、外包裝使用之夾鍊袋五只，電子磅秤一台，已較上開案件重量高出
      甚多，且包裝袋繁多，自與一般吸食者一次購買少量毒品吸用之情形不合，更
      何況被告無施用毒品傾向，顯其施用量及次數不大，為何同時要持有如此多之
      安非他命？是如前述本件被告於查獲前不久之某日所購入之毒品，縱無積極證
      據證明以營利之意思而販入，惟觀諸持有大量安非他命及分裝袋，亦顯係意圖
      販賣而持有該毒品，而非僅為自己施用毒品而持有，又怎能認定本件為無施用
      傾向之不起訴處分效力所及，而諭知公訴不受理。公訴人因無積極證據證明被
      告於查獲之前不久購入之安非他命係販賣營利之意思而販入安非他命而未起訴
      販賣毒品，但如此大量毒品、眾多之分裝袋及電子磅秤，與單獨施用毒品之情
      形不合，再綜合前述其他間接證據，應可佐證被告購入上開安非他命後已有販
      賣之意圖。綜上所述，原審認定事實及適用法律有上述不當之處，自難認原判
      決妥適，請撤銷原判決，另為適當之判決。
（五）原審判決被告轉讓第二級毒品部分，處有期徒刑八月，固非無見。惟查：毒品
      具成癮性、濫用性及社會危害性，對人之身體危害甚大，我國為防制毒品危害
      ，維護國民身心健康，特制定毒品危害防制條例，對製造、運輸、販賣及轉讓
      毒品等嚴重侵害他人生命、身體法益犯行者，予以較重刑罰。而本件被告曾於
      八十三年間因非法販賣安非他命案件，經法院判處有期徒刑二年七月，又於八
      十四年間因非法吸用安非他命案件，經法院判處有期徒刑五月，二者合併於八
      十七年九月二十一日執行完畢，其於五年內再犯本件有期徒刑以上之罪，構成
      累犯。另被告於八十八年間因連續販賣安非他命，經法院判處有期徒刑七年四
      月。被告復自八十八年十月間起迄八十九年一月二十八日止連續轉讓丙○○施
      用第二級毒品多次，期間長達四個月，其一再嚴重侵害丙○○之身體法益，其
      危害不可謂不大，原審僅論以被告有期徒刑八月尚屬過輕，請審酌被告多次販
      毒前科，危害他人健康甚大，本件轉讓毒品犯罪期間甚長，該部分請予撤銷原
      判決，改判處被告有期徒刑一年六月。
三、認定犯罪事實所憑之證據，固不以直接證據為限，綜合各種間接證據，本於推理
    作用，為其認定犯罪事實之基礎，仍非法法所不許。然認定犯罪事實亦應依證據
    認定之，無證據不得推定其犯罪事實。且刑事訴訟上證明之資料，無論其為直接
    證據或間接證據，均須達於通常一般之人均不致於有所懷疑，而得確信其為真實
    之程度，始得據為有罪之認定，若其關於被告是否犯罪之證明未能達此程度，而
    有合理性懷疑之存在，致使無從形成有罪之確信，根據「罪證有疑，利於被告」
    之證據法則，即不得遽為不利被告之認定；其以情況證據（間接證據）斷罪時，
    尤須基於該證據在直接關係上所可證明之他項情況事實，本乎推理作用足以確證
    被告有罪，方為合法，不得徒憑主觀上之推想，將一般經驗上有利被告之其他合
    理情況逕予排除。
四、查被告於八十九年一月二十八日十七時許，自台北縣新店市○○街九十之九號七
    樓租屋處出門時，在一樓門口遇警埋伏盤查，而將所持有之安非他命一包（毛重
    約一公克）丟棄地上，為警當場查獲，嗣警察前往其上開租屋處追查時，被告之
    同居女友丙○○將被告所有之安非他命四包（共計毛重約一四九公克）及分裝夾
    鍊袋一大包（未使用過之小夾鍊袋七十七只、使用過之大夾鍊袋四十只、使用過
    之小夾鍊袋三只、外包裝使用之夾鍊袋五只、使用過之夾鍊袋內均含有安非他命
    殘渣）丟出窗外，經警在屋外一樓尋獲，另在被告租屋處抽屜內起獲被告所有之
    安非他命四包（共計毛重約八點九公克）、吸食器一只、新台幣（下同）六萬元
    、電子磅秤一台等事實，固為被告所不否認，核與丙○○所述情形相符，前開扣
    案結晶經送檢驗結果確係安非他命，亦有內政部警政署刑事警察局鑑驗通知書在
    卷可稽。被告持有安非他命之事實，應可確認，應先敘明。次查，被告獲案後於
    警訊時固供稱﹕扣案之安非他命係八十九年一月十九日前後自綽號嫂子之女子處
    取得等語，嗣被告於另案涉犯販賣毒品犯行經法院判處罪刑確定後改稱：扣案之
    安非他命係伊八十八年二、三月間意圖營利販賣而購入等語。前後所述，確有不
    符。然被告辯解不可採信，尚不得作為認定犯罪事實之基礎，仍應有其他證據。
    又持有安非他命及意圖販賣而持有安非他命行為，毒品危害防制條例第十一條第
    二項及同法第五條第二項分別定有處罰規定。被告持有安非他命之事實明確，已
    如前述，則本案所應審酌者為﹕有無證據足以證明被告係意圖販賣而持有安非他
    命。查原審判決就被告並非意圖販賣而持有本案安非他命，已說明其所憑之證據
    及憑以認定之理由，本院經核原審判決之說明，並無違反經驗法則或論理法則情
    形。上訴人雖以安非他命應係被告新購，非前案販賣安非他命所留存，認被告所
    辯不足採信。然不得以被告之辯解不可採，持為認定犯罪事實之論據，已如前述
    。同理，被告獲案後縱曾帶同警察追查安非他命之來源即其所述之「嫂子」，亦
    僅係就安非他命之來源為查察，與被告持有之安非他命是否意圖販賣無直接關連
    ，自不能以被告曾有上開舉動推論被告有販賣之意圖。至於不同警察機關分別獲
    得線索而開始調查，亦僅係發動調查或偵查之原因，雖得作為情況證據，但線索
    來源、具體內容如何？均有未明，亦難以此作為認定被告係意圖販賣而持有。
五、再者，被告自八十三年起即施用麻醉藥品、毒品，先後多次經法院判處罪刑或被
    觀察、勒戒之事實，有本院被告全國前案紀錄表及台灣臺灣士林地方法院檢察署
    八十八年度偵字第五六四四號、八十九年度毒偵字第一七一四號不起訴處分書可
    按（見原審卷第一八八頁）。足見被告自八十三年間至八十九年間，施用麻醉藥
    品、毒品不斷，被告本次獲案後所採集之尿水經檢驗結果確有安非他命反應之事
    實，亦有台北市立療養院煙毒尿液檢驗報告書可查（見偵二七二八號卷第四五頁
    ），足見被告至獲案前仍續施用安非他命。則其所辯扣案之安非他命供己施用等
    語，即有可能。扣案之安非他命雖多達一百五十餘公克（見原審法院八十九年度
    聲字第一０四四號沒收裁定），並有大、小夾鍊袋及電子磅砰同時扣案，部分夾
    鍊袋帶並留有安非他命殘渣（見偵六七五０號卷第五九頁檢察官勘驗筆錄）。再
    對照被告自承二、三天施用一次，每次施用０點二公克之事實（見二七二八號卷
    第八頁反面），若確屬無誤，雖可認扣案之安非他命有可能非全供己用，然被告
    確有轉讓安非他命予同居女友施用之事實，於警訊時且自承獲案時正擬出門交付
    一公克安非他命予綽號「兩百」者（見同上偵卷第四頁反面，此部分事實公訴人
    認係意圖販賣，然「兩百」是否確有其人，已有可疑，且被告於警訊時已明確供
    稱﹕未跟「兩百」說價錢，在無其他補強證據之情形下，實不足以認定係販賣或
    轉讓，應併敘明），此部分雖僅有被告之自白，而不得逕信，然被告於取得安非
    他命後，在適當機會交付或轉讓安非他命予認識之友人，即有可能，亦即實不能
    僅以扣案之安非他命數量多於平日施用之份量，即推認被告於取得安非他命後另
    行起意販賣。同理，夾鍊袋、電子磅秤固常為施用或販賣安非他命者所好用，然
    其用途多端，並非僅供販賣分裝之一途，縱使扣案之電子磅秤、夾鍊袋可證明被
    告有秤重或分裝毒品之行為，然秤重或分裝毒品未必即是供意圖販賣之用，同時
    亦缺乏積極證據證明此係供被告意圖販賣毒品而持有之工具，故不得以扣得被告
    持有之電子磅秤、夾鍊袋，遽論被告係意圖販賣而持有第二級毒品。
六、所謂「意圖販賣」係屬主觀不法構成要件，行為人內心是否有此意圖，除行為人
    犯後對犯行自白外，於客觀上，應有類如向外連絡買主等兜售之行為，可資彰顯
    其意圖。依上訴人所指之本件之客觀事實或間接事實，如扣案安非他命可能係新
    購（此部分據法務部調查局函復原審法院稱﹕安非他命之外觀顏色，與製造技術
    、所用材質、保存時間及方法有關，但其變化情形，無文獻資料可供佐證）、數
    量較多且另有夾鍊袋、電子磅秤同時扣案、被告就安非他命來源前後供述不符、
    不同警察機關接獲同一之線索、被告施用毒品經觀察、勒戒後無繼續施用之傾向
    等，雖可為參考，然如上所述，亦尚有其他意圖販賣以外之可能情形，亦即僅以
    該等間接事實，實未達於通常一般之人均不致於有所懷疑，而得確信其為真實之
    程度，原審以無證據證明被告有意圖販賣而持有之犯行，並無違誤。原審又以被
    告施用第二級毒品犯行，經送觀察勒戒後，認無施用毒品傾向，已經檢察官為不
    起訴處分確定，被告持有安非他命之行為，應為施用安非他命之行為所吸收，為
    該不起訴處分效力所及；進而認被告持有本案安非他命之低度行為，為不起訴確
    定效力所及，公訴人違背刑事訴訟法第二百六十條之規定再行起訴，依同法第三
    百零三條第四款規定諭知不受理之判決。本院經核亦無違誤。
七、上訴人另以被告轉讓毒品犯行量刑過輕為由上訴。然查原判決於量刑時，已審酌
    被告轉讓安非他命，危害他人健康，並參酌被告犯罪期間長短、犯後坦承犯行之
    態度等一切情狀，予以綜合考量，並依累犯之規定加重其刑後，在法定刑內科處
    其刑。上訴意旨既未指摘原判決科刑有何違背法令或顯然不當情形，單純就科刑
    輕重為爭執，亦難謂有理由（本案並無應定執行刑問題，原審判決理由欄甲、二
    末段記載﹕「﹕﹕﹕並定其應執行之刑」等語，顯係贅列，應予刪除）。
八、綜上所述，原審判決就被告連續轉讓第二級毒品安非他命處有期徒刑八月；就被
    告被訴意圖販賣而持有毒品部分諭知不受理之判決，經核均無不當，應予維持，
    檢察官上訴指摘原審判決不當，為無理由，應予駁回。
據上論斷，應依刑事訴訟法第三百六十八條、第三百七十三條，判決如主文。
本案經檢察官鍾鳳玲到庭執行職務。
中      華      民      國      九十一      年      九      月    十七  日
                              台灣高等法院刑事第七庭
                                  審判長法  官  吳  啟  民
                                        法  官  施  俊  堯
                                        法  官  林  瑞  斌
右正本證明與原本無異。
檢察官如不服本判決應於收受送達後十日內向本院提出上訴書狀，其未敘述上訴之理
由者並得於提起上訴後十日內向本院補提理由書（均須按他造當事人之人數附繕本）
                                        書記官  丁  淑  蘭
中    華    民    國    九十一    年       九       月 十七       日
附錄本判決論罪科刑法條：
毒品危害防制條例第八條第二項
轉讓第二級毒品者，處六月以上五年以下有期徒刑，得併科新台幣七十萬元以下罰金
。
附件﹕
臺灣士林地方法院刑事判決                            九十年度訴字第六二號
    公  訴  人  臺灣士林地方法院檢察署檢察官
    被      告  乙○○  男  二十五歲（民國○○○年○月○日生）
                        身分證統一編號：Ｚ000000000號
                        住台北市○○區○○路三一六巷十八弄四號三樓
                        （另案於台灣台南監獄執行）
    指定辯護人  本院甲○辯護人林龍輝
右列被告因毒品案件，經檢察官提起公訴（八十九年度偵字第六七五０號）及追加起
訴（九十一年度偵字第一０二號），本院判決如左：
    主  文
乙○○連續轉讓第二級毒品，累犯，處有期徒刑捌月。被訴意圖販賣而持有第二級毒
品部分公訴不受理。
    事  實
一、乙○○曾於民國八十三年間因非法販賣安非他命案件，經本院判處有期徒刑二年
    七月，又於八十四年間因非法吸用安非他命案件，經本院判處有期徒刑五月，二
    者合併於八十七年九月二十一日執行完畢，竟仍不知悔改，復基於轉讓第二級毒
    品安非他命之概括犯意，自八十八年十月起迄八十九年一月二十八日止，在台北
    縣新店市○○街九十之九號七樓租屋處，多次無償提供安非他命予同居之女友丙
    ○○施用。嗣因乙○○涉犯意圖販賣而持有毒品案件由本院審理，因丙○○之證
    述而獲悉上情。
二、案經檢察官自動檢舉追加起訴。
    理  由
甲、被訴轉讓第二級毒品部分：
  一、訊之被告乙○○對於右揭轉讓安非他命予丙○○之事實，已自白不諱，核與丙
      ○○於本院訊問時之證述相符。事證明確，被告轉讓安非他命犯行已堪認定，
      應予依法論科。
  二、查安非他命為第二級毒品，毒品危害防制條例第二條第一項第二款有明文規定
      ，核被告所為，係犯毒品危害防制條例第八條第二項轉讓第二級毒品罪。被告
      持有安非他命後進而轉讓安非他命之低度行為，為轉讓安非他命之高度行為所
      吸收，不另論罪。其先後多次轉讓安非他命犯行，時間緊接，手法相若，顯係
      基於概括犯意為之，應論以連續犯一罪，並加重其刑。被告曾於八十三年間因
      非法販賣安非他命案件，經本院判處有期徒刑二年七月，又於八十四年間因非
      法吸用安非他命案件，經本院判處有期徒刑五月，二者合併於八十七年九月二
      十一日執行完畢，有台灣高等法院被告全國前案紀錄表在卷可稽，其於五年內
      再犯本件有期徒刑以上之罪，應論以累犯，並遞加重其刑。爰審酌被告轉讓安
      非他命，危害他人健康，並參酌其犯罪期間長短、犯後坦承犯行之態度，量處
      如主文所示之刑，並定其應執行刑。
  三、扣案安非他命、吸食器、夾鍊袋、海洛因、新台幣（下同）六萬元，並無證據
      證明係供轉讓安非他命犯罪之用，且其中安非他命業經檢察官單獨聲請宣告沒
      收後銷燬，有本院八十九年度聲字第一０四四號裁定及台灣士林地方法院檢察
      署檢察官沒收物品處分命令影本在卷可參，爰不宣告沒收，併此說明。
乙、被訴意圖販賣而持有第二級毒品部分：
  一、公訴意旨略以：被告基於販賣第二級毒品安非他命之犯意，於八十九年一月二
      十八日在台北縣新店市○○街九十之九號七樓租屋處，持有安非他命，嗣於同
      年月日十七時許，自上開租屋處欲出門時，在一樓門口遇警埋伏盤查，而將意
      圖販賣而持有之安非他命一包（毛重約一公克）丟棄地上，為警當場查獲，嗣
      經帶警前往其上開租屋處，被告之同居女友丙○○見警前來，即將被告意圖販
      賣而持有之安非他命四包（共計毛重約一四九公克）及分裝夾鍊袋一大包（未
      使用過之小夾鍊袋七十七只、使用過之大夾鍊袋四十只、使用過之小夾鍊袋三
      只、外包裝使用之夾鍊袋五只、使用過之夾鍊袋內均含有安非他命殘渣）丟出
      窗外，為警在屋外一樓尋獲，並在被告租屋處抽屜內起獲被告意圖販賣而持有
      之安非他命四包（共計毛重約八點九公克）、吸食器一只、新台幣（下同）六
      萬元、供意圖販賣安非他命用之工具電子磅秤一台。因認被告涉有毒品危害防
      制條例第五條第二項之意圖販賣而持有第二級毒品罪嫌。
  二、按犯罪事實應依證據認定之，無證據不得推定其犯罪事實，刑事訴訟法第一百
      五十四條有明文規定。又事實之認定，應憑證據，如未能發現相當證據，或證
      據不足以證明，自不能以推測或擬制之方法，為裁判之基礎（最高法院四十年
      台上字第八六號判例參照）；認定不利於被告之事實，須依積極證據，苟積極
      證據不足為不利於被告事實之認定時，即應為有利於被告之認定，更不必有何
      有利之證據（最高法院三十年上字第八一六號判例參照）；又認定犯罪事實，
      所憑之證據，無論直接或間接證據，其為訴訟上之證明，須於通常一般之人，
      均不致有所懷疑，而得確信其為真實之程度者，始得據之為有罪之認定，倘其
      證明尚未達到此一程度，而有合理之懷疑存在時，即無從為有罪之認定（最高
      法院七十六年台上字第四九八六號判例參照）。
  三、訊之被告堅詞否認意圖販賣而持有安非他命，辯稱：查扣之安非他命均係伊於
      八十八年二、三月間一次購入，購入之時既打算自己吸用也打算販賣，但伊不
      久即因販賣安非他命遭人指證而查獲，因伊將安非他命、磅秤、夾鍊袋等販毒
      物品置於他處，以致於警方八十八年五月初前往其北投住處搜索時，並無所獲
      ，伊於八十八年二月至四月間雖有販賣安非他命之犯行，但已經法院判決確定
      ，警方遲至八十九年一月二十八日搜索扣得伊前案販毒留下之安非他命、磅秤
      、夾鍊袋等物，又將伊移由檢察官起訴，一事兩罰實不公平等語。
  四、經查：
    （一）公訴人認被告涉犯意圖販賣而持有安非他命，無非以扣案安非他命數量九
          包，共計一百五十三點三三公克，數量之大足認被告因意圖販賣而持有安
          非他命；且電子秤係用以分裝秤重之用，夾鍊袋多只均可證明被告因意圖
          販賣安非他命而持有安非他命之事實。
    （二）惟查所謂意圖販賣而持有第二級毒品者，係指被告購入第二級毒品之初，
          並非意在販賣，而係購入持有後始起意販賣而尚未販出者言，苟被告以營
          利為目的，將第二級毒品購入，縱未販出，亦應論以販賣既遂罪，而非意
          圖販賣而持有（最高法院二十五年非字第一二三號判例、最高法院九十年
          度台上字第二０四六號判決參照）。本件疑似安非他命物品，經檢驗結果
          ，確實檢出安非他命成分，純度約百分之九十八點二，總淨重一五三點三
          三公克，驗餘淨重一五三點零六公克，固有內政部警政署刑事警察局鑑驗
          通知書在卷可稽。惟公訴人既認為數量雖多，但無證據足以認定被告係以
          販賣營利之意思而販入安非他命，故不以販賣第二級毒品罪名起訴，又何
          能以相同證據推論被告係「意圖販賣」而持有安非他命？況毒品交易之動
          機、標的數量，因人因案而各異其趣，在論理上並無絕對之關連。自不得
          僅因查獲毒品數量多寡，逕行排除其他有利被告之可能，推測被告係自始
          意圖販賣營利而販入或係嗣後起意意圖販賣而持有。
    （三）且被告於八十九年一月二十九日警訊中雖供稱「（八十九年一月二十八日
          警方前來查獲）當時有乙名綽號兩百之男子向我拿取安非他命一小包（毛
          重約一公克，市價二千元）欲下樓出大門時，遇警盤查」、「該綽號兩百
          之男子向我要安非他命，是打我行動（電話）0000000000號，綽號兩百真
          實姓名不知道，其特徵為身高約一六０公分，略胖，戴眼鏡。未跟兩百說
          價錢，且正要將安非他命交給他時就遭警攔查」等語，則被告既尚未與綽
          號兩百之人說價錢，綽號兩百之人向被告拿安非他命，究係有償？無償？
          尚未究明，且被告嗣後即改稱攜帶安非他命一小包是要自己吸用，不是要
          給綽號兩百的人，警訊時因想儘早結束訊問而隨便回答等語。則單憑被告
          警訊之供述，尚不足以認定被告「自白」伊已萌生「販賣」安非他命予綽
          號兩百之人之意圖。
    （四）況被告辯稱：扣案之安非他命係伊於八十八年二、三月間意圖販賣、吸用
          而購入，與磅秤、殘渣袋均係伊前案販毒證物，但警方當初並未查獲；伊
          於八十八年四月被查獲後，並未再販賣安非他命，但有將已販入之安非他
          命留下自己吸用等語。經查：
        １、本院調取本院八十九年度訴字第七七號被告被訴販賣毒品案件之全部卷
            證，該案確實並未查獲任何物證，警員於八十八年五月三日前往被告位
            於台北市○○區○○路三一六巷十八弄四號三樓住所搜索時，並未查獲
            任何物品，此有台北市政府警察局北投分局搜索扣押筆錄附於台灣士林
            地方法院檢察署八十八年度偵字第七四三六號卷內可證；被告前經法院
            認定有販賣安非他命犯行，並非因於被告住處搜索扣得物證，而係以證
            人曾呈瑞、林慧雯之證詞及曾呈瑞住處搜索扣得之安非他命為證，此有
            本院八十九年度訴字第七七號判決可參。
        ２、而扣案之安非他命一百五十三點三三公克，究竟是否如被告供稱於八十
            八年二、三月間即已購買，抑或係八十九年一月查獲當時新購入者，如
            送鑑定，原不難明瞭，惟檢察官於本件起訴（八十九年十二月二十三日
            ）前之八十九年九月間，即將扣案之安非他命以違禁物為由，單獨聲請
            宣告沒收，並經本院八十九年度聲字第一０四四號裁定沒收銷燬後，由
            台灣士林地方法院檢察署檢察官於九十年二月執行銷燬，此有裁定、檢
            察官沒收物品處分命令影本在卷可參，本院已無從調取安非他命送請鑑
            定機關鑑定。
        ３、經傳訊執行搜索之警員顏錦圳雖證稱「（查獲）當時安非他命純度很高
            ，有摻過會有顏色，純度是九十八點二，沒有經過作手過，蠻新的。顏
            色是白色的新鮮的：：：聽說舊的話顏色會變，會變黃，我當時看沒有
            變黃的情形，是蠻白的」等語，惟經辯護人詰問後，證人顏錦圳亦證稱
            ：其在學校並未學過安非他命鑑識課程，也沒有從事鑑識安非他命之經
            驗，所謂聽說舊的安非他命會變黃是因為安非他命是氧化物，所以常理
            推論氧化會變黃等語（見本院九十年十一月八日訊問筆錄）；警員王詔
            科雖證稱「（四包安非他命查獲的情況是）結晶體：：：沒有水解的狀
            況」、「沒有很潮濕的狀況，純度問題沒有辦法目視，應該是新鮮的狀
            況，不會潮濕」、「我記得查獲的安非他命都是結晶的狀況，沒有放很
            久」、「（這些安非他命有用分裝袋）一包一包分開：：：我們有搜到
            一包的分裝袋」，然經辯護人詰問後，證人王詔科亦證稱：其在學校係
            行政系畢業，沒有學過化學鑑識等相關專業知識，雖然專辦毒品案件但
            查獲毒品後並不會隔一段時間觀看毒品變化等語（見本院九十一年一月
            七日訊問筆錄）。則證人顏錦圳、王詔科雖為承辦毒品案件之警員，但
            並無毒品鑑識之經驗與專業，渠所證稱扣案毒品看起來很白很新沒有放
            很久等語，核係證人臆測之詞，不足採為不利被告之認定。
        ４、且經本院詢問專司毒品鑑定之法務部調查局，該局覆稱「甲基安非他命
            在不受人為因素影響，處於一般溫度及濕度的環境下，至少可經數年不
            變」、「若甲基安非他命保存於一般環境下，其顏色是否會因吸收空氣
            中水分等雜質而會有些微變化以及變化時程及如何變化，本局無確切資
            料可供查考，歉難提供相關推斷。至於獲案甲基安非他命結晶之顏色時
            有不同，應係製造技術之良窳、製造所用之材質等因素所造成，毒品之
            保存時間可能僅為變化之因素之一，若甲基安非他命保存在密封環境下
            ，包括顏色在內之各種變化自然可能減緩或變化不顯著，惟本局亦無文
            獻資料可供佐證。然其化學性質至少可經數年不變，應仍可供吸食之用
            」，有該局九十年八月二十九日（九十）陸（一）字第九００五六七六
            一號函、九十年十一月三十日（九十）陸（一）字第九０一三二三八四
            號函可參，而據證人王詔科所稱，查獲之安非他命均以分裝夾鍊袋包裝
            ，且依證人丙○○所證稱安非他命存放於化妝台抽屜，則該處環境並非
            異常惡劣，又有夾鍊袋封裝保存，依前開法務部調查局說明以觀，保存
            經年吸用並非不能。是被告辯稱查獲之安非他命是八十八年二、三月間
            購入，其八十八年四月前案被查獲之後，未再販賣，已販入之扣案安非
            他命自行吸用等語，並非絕對不能採信。
          綜上，被告所辯扣案之安非他命、夾鍊袋、磅秤均為前案販賣安非他命留
          下未經查獲之證物，並非絕無可能。自不能僅因查獲大量安非他命、夾鍊
          袋、磅秤即推論被告係意圖販賣而持有安非他命。
    （五）至於被告對於安非他命來源，前後雖有不一，於警訊供稱扣案安非他命係
          八十九年一月十九日向嫂子購入，於偵查中供稱安非他命係嫂子寄放，嗣
          於本院又供稱係八十八年二、三月間意圖營利販賣而購入云云。惟徵諸前
        揭說明，積極證據不足以為不利被告事實之認定時，即應為有利於被告之
          認定，尚不得以被告所供前後不符，推論其犯罪。
  五、綜上所述，被告所辯並非絕無可能，本件證據既有合理懷疑，尚無法使本院達
      確信之程度，自不得遽論被告意圖販賣而持有第二級毒品之罪。
  六、又，被告於本院自白係八十八年二、三月間意圖營利販賣而購入本件扣案安非
      他命一節，經查與其警訊所稱扣案安非他命係八十九年一月十九日購入已不相
      符，與其偵查中供稱安非他命係他人寄放一節亦屬迥異，而扣案安非他命既已
      銷燬，同樣亦無從使本院確信該安非他命為八十八年二、三月間購入，而得證
      明被告自白與事實相符，是本院並不認為被告係涉犯販賣第二級毒品罪，而為
      前案（本院八十九年訴字第七七號）判決效力所及，故不諭知免訴判決，特此
      說明。
  七、本件檢察官起訴被告犯罪之罪名雖係毒品危害防制條例第五條第二項之意圖販
      賣而持有第二級毒品罪，惟查意圖販賣而持有毒品罪，與同條例第十一條第二
      項之持有第二級毒品罪，皆以持有第二級毒品為其基本犯罪事實，僅前者之罪
      係以有販賣之意圖而持有為其加重處罰之條件，故縱認被告並非意圖販賣而持
      有第二級毒品，但其持有第二級毒品之行為，既經起訴，法院自應審理（最高
      法院八十九年度台上字第二二三五號判決參照）。本件應審究者，為被告是否
      涉有毒品危害防制條例第十一條第二項之持有第二級毒品罪嫌？應如何論擬？
      經查：
    （一）被告於八十九年一月二十八日查獲時，持有之物品，經鑑驗結果，確係安
          非他命，已如前述，且為被告所是認，被告有持有第二級毒品之行為應堪
          認定。
    （二）惟被告自承施用第二級毒品，且被告查獲時尿液檢驗結果，亦呈安非他命
          陽性反應，其施用毒品犯行，經送觀察勒戒後，認無施用毒品傾向，由台
          灣士林地方法院檢察署檢察官於八十九年九月四日以八十九年度毒偵字第
          一七一四號不起訴處分確定，有不起訴處分書附卷可參。是其持有安非他
          命之行為，應為施用安非他命之行為所吸收，為該不起訴處分效力所及。
    （三）則被告持有安非他命之低度行為，既經不起訴確定效力所及，乃公訴人就
          被告八十九年一月二十八日持有安非他命之犯行，違背刑事訴訟法第二百
          六十條之規定再行起訴，依同法第三百零三條第四款規定，自應諭知不受
          理之判決。
據上論斷，應依刑事訴訟法第二百九十九條第一項前段、第三百零三條第四款，毒品
危害防制條例第八條第二項，刑法第十一條前段、第五十六條、第四十七條判決如主
文。
本案經檢察官蘇佩鈺到庭執行職務
中        華        民        國    九十一    年    四    月    十五    日
                                  臺灣士林地方法院刑事第四庭
                                          法  官  洪  慕  芳
右正本證明與原本無異。
如不服本判決，應於判決送達後十日內，向本院提出上訴狀。
                                          書記官  田  汲  雷
中        華        民        國    九十一    年    四    月    十六    日
